臺灣屏東地方法院民事判決
110年度潮簡字第810號
原      告  南山產物保險股份有限公司

法定代理人  王英君
訴訟代理人  鍾政曄  
            許綋寓
被      告  陳怡婷  

上列當事人間請求侵權行為損害賠償事件，本院於民國111年2月
16日言詞辯論終結，判決如下：
    主  文
被告應給付原告新臺幣柒萬貳仟捌佰捌拾玖元，及自民國110年1
0月23日起至清償日止，按年息5％計算之利息。
原告其餘之訴駁回。
訴訟費用由被告負擔二分之一，餘由原告負擔。
本判決第一項勝訴部分得假執行。但被告如以新臺幣柒萬貳仟捌
佰捌拾玖元為原告預供擔保，得免為假執行。
    事實及理由
一、本件被告經合法通知，未於言詞辯論期日到場，核無民事訴
    訟法第386 條各款所列情形，爰依原告聲請，由其一造辯論
    而為判決。
二、原告主張：
  ㈠被告於民國108年12月31日15時20分許，駕駛車牌號碼000-00
    00號自用小客車，於屏東縣○○鎮○○路000號前東側車道，因
    未保持安全距離而自後碰撞前方由訴外人李文浩駕駛之車牌
    號碼000-0000號自用小客車（下稱系爭車輛）後方車身，造
    成系爭車輛受損（下稱系爭事故）。
  ㈡系爭車輛係由原告所承保（車主為李文浩即文浩服飾坊），
    原告業已依保險契約賠付修復系爭車輛之工資（含烤漆）新
    臺幣（下同）55,494元、零件費用104,368元，又系爭事故
    係因被告之過失駕駛行為所致，原告得依據保險法第53條規
    定，代位行使車主對被告之損害賠償請求權。綜上，原告爰
    依據民法第184 條第1 項前段、第191 條之2 、保險法第53
    條第1項等規定提起本訴，並聲明：被告應給付原告159,850
    元，及自起訴狀繕本送達之翌日起至清償日止，按年息5％計
    算之利息。
三、被告經本院合法通知，未於言詞辯論期日到場，前亦未提出
    書狀作何陳述或答辯。　　
四、本院之判斷：
  ㈠按「因故意或過失，不法侵害他人之權利者，負損害賠償責
    任；汽車、機車或其他非依軌道行駛之動力車輛，在使用中
    加損害於他人者，駕駛人應賠償因此所生之損害。但於防止
    損害之發生，已盡相當之注意者，不在此限」，民法第184
    條第1 項前段、第191 條之2 分別定有明文。次按「被保險
    人因保險人應負保險責任之損失發生，而對於第三人有損失
    賠償請求權者，保險人得於給付賠償金額後，代位行使被保
    險人對於第三人之請求權；但其所請求之數額，以不逾賠償
    金額為限。」，保險法第53條第1 項亦定有明文。再按「汽
    車在同一車道行駛時，除擬超越前車外，後車與前車之間應
    保持隨時可以煞停之距離，不得任意以迫近或其他方式，迫
    使前車讓道。汽車行駛時，駕駛人應注意車前狀況及兩車併
    行之間隔，並隨時採取必要之安全措施，不得在道路上蛇行
    ，或以其他危險方式駕車。」，道路交通安全規則第94條第
    1項、第3項亦定有明文。
  ㈡本件原告主張被告有於上揭時、地，因過失駕駛行為致發生
    系爭事故，系爭車輛因而受損等情，有原告提出之道路交通
    事故當事人登記聯單、汽車保險理算書、車險電話理賠受理
    文件、汽車保險理賠申請書、行車執照、估價單、車損照片
    、電子發票證明聯，及本院函查之屏東縣政府警察局恆春分
    局110年9月16日恆警交字第11031577100號函文暨所附系爭
    事故之道路交通事故現場圖、道路交通事故調查報告表㈠、㈡
    、A3類道路交通事故調查紀錄表、當事人酒精測定紀錄表、
    公路監理電子閘門、行車執照及駕駛執照、現場照片等資料
    在卷可參，且經本院核閱無誤。查被告應於駕駛時注意車前
    狀況，並與前車保持安全距離，惟被告卻疏未注意前方亦為
    同向行駛之系爭車輛，而自後追撞系爭車輛，被告應負過失
    責任甚明，是本院綜合參酌上揭事證，認為原告主張系爭事
    故係因被告之過失駕駛行為所致，且系爭車輛因而受損等情
    ，應可採信。綜上，被告對於系爭事故之發生，應負過失責
    任，且系爭車輛受損與被告之過失駕駛行為間，亦具有相當
    因果關係，則原告依據民法第184 條第1 項前段、第191 條
    之2 等規定，主張被告對系爭車輛應負損害賠償責任，自屬
    有據。
  ㈢另原告主張系爭車輛為其承保，其已依保險契約賠付修復系
    爭車輛之工資（含烤漆）55,494元、零件費用104,368元等
    情，亦據原告提出上揭估價單等資料為證，固堪認屬實。惟
    查，修復費用之賠償以必要者為限，則修理材料以新品換舊
    品，自應予以折舊（最高法院77年度第9 次民事庭會議決議
    ㈠意旨參照）。本件系爭車輛依卷附行車執照所載（本院卷
    第9頁），係西元2013年4月出廠，於系爭事故發生時已使用
    6年9月，依據行政院頒佈之「固定資產耐用年數表」、「固
    定資產折舊率表」所示，汽車之耐用年數為5 年，則就其中
    零件費用104,368元部分自應予計算折舊，本院爰依平均法
    計算其折舊（即以固定資產成本減除殘價後之餘額，按固定
    資產耐用年數表規定之耐用年數平均分攤，計算折舊額），
    每年折舊率為5 分之1 ，並參酌營利事業所得稅查核準則第
    95條第6 項規定：「固定資產提列折舊採用平均法、定率遞
    減法或年數合計法者，以1 年為計算單位；其使用期間未滿
    1 年者，按實際使用之月數相當於全年之比例計算之；不滿
    1 月者，以月計。」，從而，上揭零件費用扣除折舊後應為
    17,395元（計算方式如附件所示）。綜上，原告得代位請求
    賠償系爭車輛之修復費用合計為72,889元（即工資（含烤漆
    ）55,494元+ 零件費用17,395元＝72,889元），逾此金額之
    請求，則屬無據，不應准許。
五、綜上所述，原告得代位請求賠償系爭車輛之修復費用為72,8
    89元。從而，原告依據民法第184 條第1 項前段、第191 條
    之2 前段、保險法第53條第1 項等規定，聲明請求被告應給
    付原告72,889元，及自起訴狀繕本送達之翌日（即110年10
    月23日）起至清償日止，按年息5 ％計算之利息，為有理由
    ，應予准許，逾此範圍金額之請求，則無理由，應予駁回。
六、本件原告勝訴部分係就民事訴訟法第427 條第2 項訴訟適用
    簡易程序所為被告敗訴之判決，依同法第389 條第1 項第3
    款規定，應依職權宣告假執行。本院並依同法第392 條第2
    項規定，依職權宣告被告如預供擔保，得免為假執行。
七、訴訟費用負擔之依據︰民事訴訟法第79條。
中　　華　　民　　國　　111 　年　　2 　　月　　25　　日
                  潮州簡易庭法官    呂憲雄
正本係照原本作成。
如對判決上訴，須於判決送達後二十日內向本院提出上訴狀，其
未表明上訴理由者，應於提出上訴後二十日內向本院補提理由書
狀（均須按他造當事人之人數附繕本）。
如委任律師提起上訴者，應一併繳納上訴審裁判費。
中　　華　　民　　國　　111 　年　　2 　　月　　25　　日
                          書記官　  林鴻仁　　　　　　　　 　　　　　　　　 
　　　　　　　　 
　　　　　　　　 
　　　　　　　　 
　　　　　　　　 
　　　　　　　　 
附件：
計算方式：1.殘價＝取得成本÷( 耐用年數＋1)即104,368÷(5+1)＝1
7,395（小數點以下四捨五入）。2.折舊額 ＝(取得成本－殘價)×1
/（耐用年數）×（使用年數）即(104,368－17,395) ×1/5×5＝86,9
73（小數點以下四捨五入）。3.扣除折舊後價值＝（新品取得成
本－折舊額）即104,368－86,973＝17,395